臺灣扳橋地方法院刑事判決　　　　　　 100年度易緝字第80號
公　訴　人　臺灣扳橋地方法院檢察署檢察官
被　　　告　黃明仁
上列被告因竊盜等案件，經檢察官提起公訴（100 年度偵字第55
80號），本院判決如下：
    主  文
黃明仁無罪。
    理  由
一、公訴意旨略以：被告黃明仁能預見替他人磨製客觀上足以對
    生命、身體及安全構成威脅，具有危險性可供兇器使用、端
    部呈鑰匙形狀之六角扳手芯，可能為他人用以犯罪，竟基於
    幫助竊盜之不確定故意，於民國99年11月26日前之某日，在
    新北市○○區○○路110 巷3 弄8 號住所內，受同案被告陳
    學億之託，以其所有之銑床，為陳學億磨製竊車所用之六角
    扳手芯 4 支，陳學億並給付新台幣 200 多元予被告黃明仁
    以為代價，因認被告黃明仁涉犯刑法第 30 條第 1 項前段
    、第 321 條第 1 項第 3 款之攜帶兇器竊盜罪之幫助犯罪
    嫌云云（同案被告陳學億所涉攜帶兇器竊盜之犯行，業經本
    院以 100 年度易字第 2212 號判處應執行有期徒刑 2 年）
    。
二、按犯罪事實應依證據認定之，無證據不得認定犯罪事實；不
    能證明被告犯罪或其行為不罰者，應諭知無罪之判決，刑事
    訴訟法第154條第2項及第301條第1項分別定有明文。再者，
    認定不利於被告之事實，須依積極證據，茍積極證據不足為
    被告不利事實之認定時，即應為有利於被告之認定，更不必
    有何有利之證據；又認定犯罪事實所憑之證據，雖不以直接
    證據為限，間接證據亦包括在內；然而無論為直接證據或間
    接證據，其為訴訟上之證明，須於通常一般人均不致有所懷
    疑，而得以確信其為真實之程度者，始得據為有罪之認定（
    最高法院30年上字第816號、76年台上字第4986號判例參照
    ）。次按刑事訴訟法第 161 條第 1 項規定：檢察官就被告
    犯罪事實，應負舉證責任，並指出證明之方法。因此，檢察
    官對於起訴之犯罪事實，應負提出證據及說服之實質舉證責
    任。倘其所提出之證據，不足為被告有罪之積極證明，或其
    闡明之證明方法，無從說服法官以形成被告有罪之心證，基
    於無罪推定之原則，自應為被告無罪判決之諭知（最高法院
    92 年台上字第 128 號判例意旨可參）。
三、公訴意旨認被告黃明仁涉犯前開罪嫌，無非係以：被告黃明
    仁於警詢及偵查中之供述、證人即同案被告陳學億於警詢及
    偵查中之自白及證述、證人即同案被告陳三鴻於警詢及偵查
    中之自白及證述、被害人陳月娥、陳錡萱、被害人翁奕瑄之
    告訴代理人梁朝民於警詢之指述、扣案之六角扳手芯 4 支
    等為其論據。訊據被告黃明仁固坦承有於前揭時、地以自己
    材料幫陳學億銑溝，並收取新臺幣 200 元工資，然矢口否
    認犯行，辯稱：那不是工具，只是一個很簡單的鐵，並不是
    鑰匙，如果伊知道這是犯罪工具，怎麼可能只收 200 元，
    當初是因為我們在桃園監獄服刑時，他有照顧伊，伊是看在
    這情份上才幫他等語。
四、經查：
(一)、證人即同案被告陳三鴻於檢察官偵查時證稱：「（問：你用
    以偷車的工具究竟為何？）該大支的T 字扳手是我的，端部
    也是六角形狀，黃明仁所磨的六角扳手芯端部則像鑰匙形狀
    ，六角扳手芯確實曾有在偷的過程中歪掉沒有用該工具偷成
    ，只好用T 字扳手偷，印象中是KU-7995 號那輛車，其他我
    和陳學億一起偷的車，我記得有用六角扳手芯偷成。」，是
    以依證人陳三鴻之證述，僅印象中有用六角扳手芯偷成，並
    無法確定有用六角扳手芯偷成。
(二)、證人即同案被告陳學億於檢察官偵查時證稱：「（問：｛提
    示扣案物照片｝意見？」大支的T 字扳手是陳三鴻的，其餘
    四支六角扳手芯才是我叫黃明仁打造的。」、「（問：你與
    陳三鴻竊取上開數車輛到底是用陳三鴻的T 字扳手偷竊，還
    是用你向黃明仁買的六角扳手芯？）陳三鴻的T 字扳手，因
    為黃明仁打造的六角扳手芯太軟了，無法使用，我們有試著
    用六角扳手芯偷6A-4588 自小客車，但一插進去鑰匙孔，扳
    手芯就歪掉沒有成功」。其於本院審理時證稱：「（問：你
    當時為何會找黃明仁作六角扳手？）我之前沒有找過他，我
    本來就認識他，黃明仁有幫人家開模具，可以依照人家的要
    求作模具。」「（問：六角扳手芯的溝槽都不一樣，是否請
    黃明仁依照你們的需要去做？）對，要看當時車子的溝槽，
    當時我去請他做的時候就有跟他說要用來開車門用的，所以
    請他以現有的鑰匙下去模製。」、「（問：這個案子你曾經
    在100 年4 月8 日偵查中到庭，為何當時檢察官偵查時說沒
    有用黃明仁做的六角扳手去行竊？）因為有的是我們自己的
    ，他的不能開，太軟，一下去就歪掉，才用我們自己的，一
    般鑰匙孔都有齒，黃明仁的都太軟，毛都短短的沒有出力的
    地方，所以沒有辦法打開，最後才是用陳三鴻自備的」「（
    問：黃明仁知道你要請他磨六角扳手就是要去偷東西，你是
    否有跟他說？）他知道，我有跟他說。」「（問：你剛才所
    述，你有告知被告黃明仁說六角扳手芯四支是要用去偷東西
    ，當時黃明仁有何反應？）我直接說我要去開車子而已，當
    時他沒有什麼反應，我叫他幫我看有沒有什麼材料可以用。
    」「（問：那你為何會找他模製？）因為他家裡有車床及刨
    床。」「（問：有這些就可以磨製六角扳手芯？）沒有，他
    家裡還有很多工具，剛開始是我自己在他家裡磨六角扳手芯
    ，他看到就說我這樣磨不行，他就幫我磨。」「（問：黃明
    仁看你在磨六角扳手芯有沒有問你，這是什麼用途？）我有
    跟他說，他問我，我跟他說我要開車用的。」「（問：開車
    不是都有鑰匙，為何還要磨這個？）我跟他說沒有鑰匙，我
    的車子之前被撬過，鑰匙壞掉了，所以那鑰匙不能用」「（
    問：這次你委託他去模製六角扳手芯四支，你剛才說要開車
    門用，黃明仁有沒有問你說開車門為何需要六角扳手芯？）
    第二次就沒有問，第一次磨的那次，他說我這樣磨不行，所
    以重新材料磨，我當時跟他說要開車門用，我這樣跟他講，
    他以為我要開自己。」等語。是以依證人陳學億前後之證述
    ，證人陳學億有告知被告，沒有鑰匙，是之前車子被撬過，
    鑰匙壞掉了，被告以為是證人陳學億用來開自己車子之鑰匙
    之情形。按幫助犯除了須有正犯之存在，必須有幫助他人犯
    罪之故意，依證人陳學億所證述，尚難認被告有幫助他人犯
    罪之故意。
(三)、再者，被告於檢察官偵查時供稱：99年12月初陳學億要伊幫
    忙的時候伊不知道，後來他又再度要求伊銑溝，因他之後曾
    無意間透露出有在竊車，伊知道他有在竊車後，伊就再也不
    幫忙了等語。而被告於本院審理時供稱，鐵質圓棒的銑床，
    是伊業務範圍內的工作，伊平常就有作這些等語。是以被告
    向同案被告陳學億收取費用，就其業務範圍內幫同案被告陳
    學億作鐵質的圓棒的銑床，亦屬被告正常工作範圍內，並無
    證據足以證明被告對同案被告陳學億攜帶兇器之竊盜行為，
    有何認知！
五、綜上所述，被告辯稱不知道這是犯罪工具等語，依前述諸情
    顯示，尚非虛妄，是本案依起訴書所舉之各項證據方法，本
    院尚無從形成被告確有幫助攜帶兇器竊盜犯行之確信，此外
    ，復查無其他積極證據足以證明被告涉有起訴書所指幫助加
    重竊盜之犯行，揆諸首揭法條、判例要旨及說明，自屬不能
    證明被告犯罪，應為被告無罪之諭知。
六、據上論斷，應依刑事訴訟法第301條第1項，判決如主文。
本案經檢察官吳文正到庭執行職務。
中    華    民    國   100    年     10   月   18    日
                  刑事第七庭法  官  陳伯厚
上列正本證明與原本無異。
如不服本判決，應於判決送達後10日內敘明上訴理由，向本院提
出上訴狀 (應附繕本) ，上訴於臺灣高等法院。其未敘述上訴理
由者，應於上訴期間屆滿後20日內向本院補提理由書「切勿逕送
上級法院」。
                            書記官  高建華
中    華    民    國   100    年    10    月    20    日